【裁判字號】    95,上訴,1226
【裁判日期】    950817
【裁判案由】    違反槍砲彈藥刀械管制條例
【裁判全文】
臺灣高等法院高雄分院刑事判決        95年度上訴字第1226號
上  訴  人
即  被  告  甲○○
                    （現於臺灣高雄監獄另案執行）
指定辯護人  義務辯護人  陳俊偉律師
上列上訴人因被告違反槍砲彈藥刀械管制條例案件，不服臺灣高
雄地方法院95年度重訴字第4 號中華民國95年5 月25日第一審判
決（起訴案號：臺灣高雄地方法院檢察署94年度偵字第27196 號
），提起上訴，本院判決如下：
     主  文
原判決撤銷。
甲○○未經許可，共同持有可發射子彈具有殺傷力之改造手槍，
處有期徒刑肆年，併科罰金新台幣拾萬元，罰金如易服勞役，以
新台幣壹仟元折算壹日。
扣案如附表一所示之改造手槍共支，如附表二編號一所示之制
式子彈陸顆，均沒收。
     事  實
一、甲○○明知未經主管機關許可，不得持有可發射子彈具殺傷
    力之改造手槍及子彈，竟未經許可，於民國94年11月25日，
    因友人洪進家（另經原審法院為不受理判決）將其所有，如
    附表一所示之仿BERETT A廠92FS型半自動手槍製造之改造手
    槍3 支及附表二所示之口徑9 mm之制式子彈6 顆及土造子彈
    1 顆，攜至甲○○位於高雄市○鎮區○○街137 號15樓之租
    屋處，甲○○在該租屋處把玩上開槍枝後，即於94年11月28
    日19時40分為警查獲前之2 、3 日至查獲時此段期間內之某
    日時起，基於與洪進家共同持有上開槍、彈之犯意聯絡，將
    洪進家所攜帶1 只黑色手提袋內藏放上開改造手槍3 支連同
    7 顆子彈，共同置放於平日所駕駛之車牌號碼5563-MB 號自
    用小客車上。嗣於94年11月28日19時40分許，甲○○與洪進
    家驅車返回甲○○前開之租屋處而駛入地下1 樓停車場後，
    於甲○○手持該黑色手提包時，即為據報在場埋伏之員警當
    場查獲，並扣得上開改造手槍3 支、子彈7 顆及與本件犯行
    無關如附表三所示之海洛因等毒品（涉嫌毒品危害防制條例
    罪嫌部分由公訴人另行偵辦中），始獲上情。
二、案經高雄市政府警察局移請臺灣高雄地方法院檢察署檢察官
    偵查起訴。
    理  由
壹、程序部分：
    按「被告以外之人於審判外之言詞或書面陳述，除法律有規
    定者外，不得做為證據」、「被告以外之人於檢察事務官、
    司法警察官或司法警察調查中所為之陳述，與審判中不符時
    ，其先前之陳述具有較可信之特別情況，且為證明犯罪事實
    存否所必要者，得為證據」，刑事訴訟法第159 條、第159
    條之2 分別定有明文。經查：證人洪進家於警詢中所陳，雖
    被告及辯護人對其證據能力表示異議，然衡諸證人洪進家於
    警詢時所為證述，距離本案查獲時間甚近，記憶應最為清晰
    可靠，且在查獲本案被告犯行前，證人洪進家實無甘冒受訴
    追之可能，恣意誣指被告之犯行，故為被告不利之證述；又
    其於原審法院審理中所為之證述，多以不記得或遺忘而為證
    述，顯因被告在庭而為較有利於被告之陳述，是證人洪進家
    之先前警詢中之證述，自足認具有較為可信之特別情況。依
    刑事訴訟法第159 條之2 規定，其警訊中所證，因有前述特
    別可信之狀況，自應具有證據能力。
貳、實體方面
一、訊據上訴人即被告甲○○固坦承於上開時、地，洪進家將其
    所有之上開改造手槍3 支連同7 顆子彈藏放於1 只黑色手提
    袋內，並搭乘被告所駕駛之上開自用小客車返回被告租屋住
    處之地下1 樓停車場時，被告下車手持該黑色手提包遭埋伏
    之員警當場查獲等情不諱，惟矢口否認持有搶彈犯行，辯稱
    ：當時洪進家去我家，要我載他去中山路金銀島旁邊找朋友
    ，之後我就把他載回我家地下室，載回來的時候，我問他手
    提袋內係什麼東西，洪進家打開讓我看，我有看到那裡面有
    槍枝，我跟洪進家說槍枝不能放在我家，我的車子借給他，
    他可將槍枝放在車子的行李箱，我沒有持有槍枝，也沒有幫
    他寄藏槍枝，係因我有車鑰匙，所以在將槍枝放入行李箱時
    就被警察抓到，我並無向洪進家借用槍枝，亦無因討債之故
    ，請洪進家幫忙云云。經查：
  (一)被告供承於上開時、地駕駛車牌號碼5563-MB 號自用小客車
    載洪進家至住處地下一樓停車場停車後，欲將洪進家所交付
    之1 只黑色手提包帶至後行李箱放置時，為警制服在地，並
    由該手提包內起出2 把黑色及1 把銀色之改造手槍及已上膛
    之7 發子彈之事實不諱（見警卷第12、13頁），核與證人洪
    進家於警詢時所證相符（見警卷第6 頁）。
  (二)又上開查扣之槍枝及子彈，經送請內政部警政署刑事警察局
    鑑定，認送鑑之手槍3 支，均係仿BERETTA 廠92FS型半自動
    手槍製造之槍枝換裝土造金屬槍管而成之改造手槍，機械性
    能良好，可供擊發適用子彈使用，認具殺傷力；又送鑑制式
    子彈7 顆，其中6 顆均係口徑9mm 制式子彈，認均具殺傷力
    ，1 顆係土造子彈，直徑約9mm 之金屬彈頭，經試射，可擊
    發，認具殺傷力，此有該局94年12月19日刑鑑字第09401877
    58號槍彈鑑定書1 份附卷可稽（偵卷第39頁）。是被告持有
    具殺傷力之上開槍彈之事實，堪以認定。
  (三)被告雖以前揭情詞置辯，惟查：
  1.被告於警訊供承：最近這2 、3 天看到槍械。因為槍械本來
    藏在車上，昨日因為我要將槍械拿到後行李箱藏放等語（見
    警卷第18、19頁）足見被告在為警查獲3 日，曾在租屋處把
    玩過洪進家以黑色手提袋裝放之上開改造槍枝及子彈，被告
    理應知悉該手提袋內藏放改造槍枝及子彈，是被告審理時辯
    稱係於其載洪進家返回租屋處時，始詢及手提袋內係何物，
    洪進家打開讓被告看，被告才看到裡面有槍枝云云，顯不實
    在，所辯自非可採。
  2.又據被告甲○○於警詢時供稱：起出之3 把手槍、7 發子彈
    是洪進家所有（見警卷第13頁），上開自用小客車平日係由
    被告、乙○○及洪進家等3 人輪流使用（見警卷第17頁）；
    洪進家剛搬去我住處時，我沒有看見上述槍械，最近這2 、
    3 天我才看見。我不願意將槍械放在我住處，所以我當時就
    問洪進家說：「東西不要帶上去，放在車後面的行李廂好不
    好」，洪進家當時說好，所以我就將該包包拿下車準備放到
    車後面行李箱內放，這個時候警方就圍過來；警方查獲上述
    槍械本來就藏在車上，昨日（指94年11月28日）因為我要將
    槍械拿至後行李箱藏放而被查獲等語（見警卷第19、20頁）
    。是由被告供述足見被告與洪進家曾輪流使用上開自用小客
    車，被告於查獲前2 、3 日即已知悉洪進家所攜帶包包置放
    上開改造槍枝及子彈，又為警查獲前，渠等係將上開槍、彈
    放置於平日所駕駛之車上，嗣於94年11月28日被告與洪進家
    返回租屋住處時，被告始將原置放之車上之上開槍械取出，
    欲改藏放於行李箱時而遭查獲，顯見被告自為警查獲前2 、
    3 日至查獲時止，即與洪進家共同持有上開槍、彈，並平日
    將上開槍、彈藏放於車上無訛。
  3.再證人洪進家於警詢時雖證稱：伊帶槍並叫甲○○一同前往
    討債後而遭警查獲云云（見警卷第7 頁），惟於偵查中改稱
    28日下午被告打電話找我，說他要去找欠他錢的人討債，叫
    我帶槍去幫忙，我就帶3 支槍裝在黑色手提袋裡，他來載我
    的時候我就提上車云云（見偵卷第8 頁），是證人洪進家前
    後證述前往討債之主體或係被告或自己，顯然不一，自難僅
    憑證人洪進家之證述，即遽認被告有欲向他人討債而向洪進
    家借用槍、彈之情事。
  ４惟依證人洪進家於警詢時證稱：我當時將裝有3 把槍與子彈
    之手提包拿上車，放在該車前座右側座下，被告載我至高雄
    市○鎮區○○街137 號地下1 樓停好車，被告說要將該3 把
    槍放車後行李箱內，警方就出現並在被告所拿手提包內查到
    3 把槍及子彈等情（見警卷第6 頁），此核與被告前開警詢
    所供承上述槍械本來就藏在車上，其要將槍械拿至後行李箱
    藏放而被查獲之情大致相符。倘如被告於本院所辯，係其至
    地下室時始知洪進家之袋內藏放槍、彈，不願為洪進家持有
    或寄藏槍、彈，始欲將車子借給洪進家云云，則當時洪進家
    所有之上開槍、彈既已由洪進家藏放在該車右前座下，該車
    如欲借予洪進家，理應請洪進家將車儘速駛離，以處理槍、
    彈事宜，避免日後為警發覺而遭誤會或陷於刑責，豈會特別
    將洪進家藏放在車內右前座下之前開槍、彈自車上取出，再
    大費周章將之置放於車後行李箱？再參酌其所辯稱：因怕洪
    進家東西掉落或是拿去藏起來等語（見原審法院卷第127 頁
    ），顯與常情未合乙節，足認被告所辯應為事後圖卸之詞。
  5.至證人洪進家於原審法院審理時雖證稱：當時被告拿到手提
    包的時候，並無問裡面是什麼東西，我好像沒有跟他說也沒
    有打開手提袋給他看，被告那個時間在開車，應該沒有將手
    提袋打開等語（見原審法院卷第114 、115 頁），惟其後又
    改證稱：「（問：對於甲○○稱你有打開手提袋讓他看到裡
    面有槍枝，而甲○○不想要把槍放在他家，請你把槍枝先放
    在車子的行李箱，有何意見？）答：我真的不記得了。我有
    沒有打開給他看，我也不記得了。」、「（問：是否有要把
    槍寄放在甲○○的家裡或車上？）答：我是要過去他那邊住
    ，至於槍彈是他叫我不要拿上去或是我自己不要拿上去，我
    也不記得了。」等語（見原審法院卷第116 、117 頁），顯
    見洪進家於原審法院審理時，對於被告有無持有槍、彈，及
    被告下車時持有上開槍、彈之緣由，前後供述矛盾，復以不
    知或不記憶陳述案發當日之情，且與被告所辯相左，自不得
    以證人洪進家於審理中之證述作為被告有利之論據，併予指
    明。
  6.綜上，被告確有與洪進家共同持有上開槍、彈之行為，被告
    所辯，均無足採信，本案事證明確，自應依法論科。
二、論罪科刑與適用法律：
    核被告甲○○所為，係犯槍砲彈藥刀械管制條例第8條第4項
    之未經許可持有可發射子彈具有殺傷力之改造手槍及同條例
    第12條第4 項之未經許可持有子彈罪。公訴人就被告持有上
    開槍枝犯行，誤載為同條例第7 條第4 項之未經許可持有可
    發射子彈具殺傷力之手槍罪，本院自應予以更正。又被告以
    一持有行為，同時持有3 支改造手槍及7 顆子彈，觸犯構成
    要件不同之罪名，為想像競合犯，應從一重即槍砲彈藥刀械
    管制條例第8 條第4 項之未經許可，持有可發射子彈具有殺
    傷力之改造手槍論處。被告與洪進家就前開犯行，具有犯意
    聯絡及行為分擔，均為共同正犯。
三、原審據以論處被告罪刑，固非無見；惟查行為後法律有變更
    者，適用行為時之法律。但行為後之法律有利於行為人者，
    適用最有利於行為人之法律，刑法第2 條第1 項定有明文。
    本件被告犯罪，經原審法院判處有期徒刑4 年，併科罰金新
    台幣20萬元，而被告於犯罪時，刑法第42條第2 項前段規定
    ：「易服勞役以1 元以上3 元以下折算1 日。」又被告行為
    時之易服勞役折算標準，業據修正前罰金罰鍰提高標準條例
    第2 條前段規定，就其原定數額提高為100 倍折算1 日，則
    行為時之易服勞役折算標準，應以銀元300 元折算1 日，即
    新台幣900 元折算1 日。惟95年7 月1 日修正公布施行之刑
    法第42條第3 項前段規定：「易服勞役以新台幣1,000 元、
    2,000 元或3,000 元折算1 日。」比較修正前後之易服勞役
    折算標準，以修正後之規定，較有利於受刑人，則應依刑法
    第2 條第1 項後段規定，適用修正後之刑法第42條第3 項前
    段規定，定其折算標準，原審判決併科罰金新台幣20萬元，
    罰金如易服勞役應以罰金總額與6 個月之日數比例折算，卻
    諭知以新台幣900 元折算1 日，已有違誤，又未及比較新舊
    法易服勞役之折算標準，容有未當。被告上訴否認犯罪，指
    摘原判決不當，為無理由，惟原判決既有上述可議之處，自
    應由本院將原判決撤銷改判。爰審酌被告任意持有具殺傷力
    之改造手槍及制式子彈6 顆、土造子彈1 顆，足以危害社會
    治安，犯罪情節難認輕微，且其於審理時復翻異前供，態度
    難謂良好，惟念持有上開槍、彈之時間非長，且無證據顯示
    有持以犯案，幸未發生難以彌補之損害及造成他人身體、財
    產之重大危害等一切情狀，量處如主文所示之刑，併就所科
    罰金刑部分，諭知易服勞役之折算標準，以示懲儆。
  (二)扣案如附表一所示之改造手槍3 支、如附表二編號1 所示之
    制式子彈6 顆，業經鑑定機關認具殺傷力，有前開槍彈鑑定
    書可稽，自係槍砲彈藥刀械管制條例第4 條第1 項第1 款、
    第2 款所列物品，乃未經許可不得持有之違禁物，應依刑法
    第38條第1 項第1 款規定宣告沒收；至扣案如附表二編號2
    所示之土造子彈1 顆，經試射，僅餘彈殼，亦有前開槍彈鑑
    定書及鑑定後發還之彈殼可證，已非違禁物，亦非被告所有
    ，業據被告供承在卷，自不予宣告沒收，併予敘明。
  (三)另扣案如附表三所示之物，係被告施用毒品之物或證人洪進
    家所有之物，業經被告於警詢供述在卷，核與本件犯行無關
    ，爰不為沒收之諭知。
據上論斷，應依刑事訴訟法第369 條第1 項前段、第364 條、第
299 條第1 項前段、槍砲彈藥刀械管制條例第8 條第4 項、第12
條第4 項、刑法第2 條第1 項但書、第11條前段、第28條、第55
條、第42條第3 項前段、現行法規所定貨幣單位折算新台幣條例
第2 條，判決如主文。
本案經檢察官邱榮藏到庭執行職務。
中    華    民    國    95    年    8     月    17    日
                  刑事第一庭    審判長法  官   郭雅美
                                      法  官   范惠瑩
                                      法  官   莊崑山
以上正本證明與原本無異。
如不服本判決應於收受本判決後10日內向本院提出上訴書狀，其
未敘述上訴理由者，並得於提起上訴後10日內向本院補提理由書
狀（均須按他造當事人之人數附繕本）「切勿逕送上級法院」。
中    華    民    國    95    年    8     月    18    日
                                      書記官   張寶花
附錄本判決論罪科刑法條：
槍砲彈藥刀械管制條例第8 條
未經許可，製造、販賣或運輸鋼筆槍、瓦斯槍、麻醉槍、獵槍、
空氣槍或第4 條第1 項第1 款所定其他可發射金屬或子彈具有殺
傷力之各式槍砲者，處無期徒刑或5 年以上有期徒刑，併科新臺
幣1 千萬元以下罰金。
未經許可，轉讓、出租或出借前項所列槍枝者，處5 年以上有期
徒刑，併科新臺幣 1 千萬元以下罰金。
意圖供自己或他人犯罪之用，而犯前二項之罪者，處無期徒刑或
 7 年以上有期徒刑，併科新臺幣 1 千萬元以下罰金。
未經許可，持有、寄藏或意圖販賣而陳列第1 項所列槍枝者，處
 3 年以上10年以下有期徒刑，併科新臺幣700 萬元以下罰金。
第 1 項至第 3 項之未遂犯罰之。
槍砲彈藥刀械管制條例第12條
未經許可，製造、販賣或運輸子彈者，處1年以上7年以下有期徒
刑，併科新台幣500萬元以下罰金。
未經許可，轉讓、出租或出借子彈者，處6 月以上5 年以下有期
徒刑，併科新台幣300萬元以下罰金。
意圖供自己或他人犯罪之用，而犯前二項之罪者，處3 年以上10
年以下有期徒刑，併科新台幣700萬元以下罰金。
未經許可，持有、寄藏或意圖販賣而陳列子彈者，處5 年以下有
期徒刑，併科新台幣 300 萬元以下罰金。
第 1 項至第 3 項之未遂犯罰之。
附表一
┌───┬───────────┬───┬───────────────┐
│編號  │   物  品   名  稱    │數  量│    備                  註    │
├───┼───────────┼───┼───────────────┤
│  1   │改造手槍（含彈匣，係仿│1 支  │係仿BERETTA 型廠92FS型半自動手│
│      │BERETTA 型廠92FS型半自│      │槍製造之槍枝換裝土造金屬槍管而│
│      │動手槍製造之槍枝換裝土│      │成之改造手槍，機械性能良好，可│
│      │造金屬槍管而成之改造手│      │擊發適用子彈使用，認具殺傷力。│
│      │槍，槍枝管制編號可1102│      │                              │
│      │032874號）            │      │                              │
├───┼───────────┼───┼───────────────┤
│  2   │改造手槍（含彈匣，係仿│1 支  │係仿BERETTA 型廠92FS型半自動手│
│      │BERETTA 型廠92FS型半自│      │槍製造之槍枝換裝土造金屬槍管而│
│      │動手槍製造之槍枝換裝土│      │成之改造手槍，機械性能良好，可│
│      │造金屬槍管而成之改造手│      │擊發適用子彈使用，認具殺傷力。│
│      │槍，槍枝管制編號可1102│      │                              │
│      │032875號）            │      │                              │
├───┼───────────┼───┼───────────────┤
│      │改造手槍（含彈匣，係仿│1支   │係仿BERETTA 型廠92FS型半自動手│
│      │BERETTA 型廠92FS型半自│      │槍製造之槍枝換裝土造金屬槍管而│
│  3   │動手槍製造之槍枝換裝土│      │成之改造手槍，機械性能良好，可│
│      │造金屬槍管而成之改造手│      │擊發適用子彈使用，認具殺傷力。│
│      │槍，槍枝管制編號可1102│      │                              │
│      │032876號）            │      │                              │
└───┴───────────┴───┴───────────────┘
附表二
┌───┬───────────┬───┬───────────────┐
│編號  │   物  品   名  稱    │數  量│    備                  註    │
├───┼───────────┼───┼───────────────┤
│  1   │制式子彈              │6顆   │均係口徑9MM 之制式子彈，均具殺│
│      │                      │      │傷力；該9 顆制式子彈，應依刑法│
│      │                      │      │第38條第1 項第1 款規定，不問屬│
│      │                      │      │於被告與否均沒收之。          │
├───┼───────────┼───┼───────────────┤
│  2   │土造子彈              │1顆   │認係土造子彈，具直徑9MM 之金屬│
│      │                      │      │彈頭，經試射，可擊發，認具殺傷│
│      │                      │      │力，又試射之留下彈殼及彈頭，惟│
│      │                      │      │已不具子彈之完整結構，並非違禁│
│      │                      │      │物，且非被告所有之物，自不得宣│
│      │                      │      │告沒收。                      │
└───┴───────────┴───┴───────────────┘
附表三：
┌──┬─────────┬────┬───────┐
│編號│扣  押  物  品  名│ 數  量 │持 有 人      │
├──┼─────────┼────┼───────┤
│一  │海洛因            │  3包   │ 甲○○       │
├──┼─────────┼────┼───────┤
│二  │疑似安非他命原料  │  1包   │ 洪進家       │
├──┼─────────┼────┼───────┤
│三  │安非他命吸食器    │  2組   │ 甲○○       │
├──┼─────────┼────┼───────┤
│四  │摻海洛因香煙      │  1支   │ 甲○○       │
├──┼─────────┼────┼───────┤
│五  │海洛因殘渣袋      │  12只  │ 甲○○       │
├──┼─────────┼────┼───────┤
│六  │注射針筒          │  7支   │ 甲○○       │
├──┼─────────┼────┼───────┤
│七  │止血帶            │  3條   │ 甲○○       │
├──┼─────────┼────┼───────┤
│八  │不明粉末          │  1包   │ 甲○○       │
├──┼─────────┼────┼───────┤
│九  │電子秤            │  1台   │ 甲○○       │
├──┼─────────┼────┼───────┤
│十  │研磨器            │  1組   │ 甲○○       │
└──┴─────────┴────┴───────┘
                                           A


司法院資訊處製作；財團法人民間司法改革基金會備份。
